【裁判字號】    99,台上,7430
【裁判日期】    991130
【裁判案由】    違反毒品危害防制條例
【裁判全文】
最高法院刑事判決            九十九年度台上字第七四三０號
上  訴  人  范振傑
選任辯護人  許華雄律師
上列上訴人因違反毒品危害防制條例案件，不服台灣高等法院中
華民國九十九年七月一日第二審判決（九十九年度上訴字第五六
四號，起訴案號：台灣板橋地方法院檢察署九十八年度偵字第三
七七七、六０二二號），提起上訴，本院判決如下：
    主  文
上訴駁回。
    理  由
按刑事訴訟法第三百七十七條規定：上訴於第三審法院，非以判
決違背法令為理由，不得為之。是提起第三審上訴，應以原判決
違背法令為理由，係屬法定要件，如果上訴理由書狀並未依據卷
內訴訟資料，具體指摘原判決不適用何種法則或如何適用不當，
或所指摘原判決違法情事，顯與法律規定得為第三審上訴理由之
違法情形，不相適合時，均應認其上訴為違背法律上之程式，予
以駁回。本件原審經審理結果，認為上訴人范振傑販賣第一級毒
品海洛因予王信忠二次之犯行罪證明確，因認第一審論上訴人以
販賣第一級毒品，共二罪，分別處有期徒刑十六年，褫奪公權七
年，及為相關沒收之諭知，並就主刑部分定其應執行有期徒刑二
十年之判決，為無不合，予以維持，駁回上訴人該部分在第二審
之上訴。已詳敘調查、取捨證據之結果及憑以認定犯罪事實之心
證理由。並就上訴人否認犯行之供詞及其等所辯各節認非可採，
詳加指駁。從形式上觀察，原判決並無足以影響判決結果之違法
情形存在。上訴意旨略以：(一)、依卷附通訊監察譯文與法務部調
查局鑑定函（內載扣案之白色粉末一包，所含海洛因純度小於百
分之一），相互對照結果，足以證明上訴人交付王信忠（施用毒
品犯行，業經原審九十八年度上訴字第二六０八號判處罪刑確定
）之物品，並非毒品；惟原判決未斟酌及此，又以警員查獲該包
扣案海洛因之時間係在民國九十八年一月二十日下午三時五十分
許，因認與本件上訴人於同年一月二日、一月十日先後二次販賣
之海洛因無涉云云，有判決理由不備及矛盾之違法。(二)、依原判
決所認定，上訴人僅販賣海洛因二次，價格分別為新台幣（下同
）一千元、一千五百元，對象亦僅王信忠一人，原判決並認上訴
人犯罪情節尚屬輕微，與修正前毒品危害防制條例第四條第一項
販賣第一級毒品罪之法定刑相較，仍屬情輕法重，處以法定最低
刑度猶嫌過重等語，然仍重判二十年有期徒刑，顯然違反比例原
則，並有判決適用法則不當之違法。(三)、原判決認定上訴人販賣
海洛因予王信忠，然未於理由說明王信忠有於原判決附表（下稱
附表）所載時間內施用海洛因，亦未究明王信忠施用之時間、地
點與上訴人有何關聯，均有調查職責未盡及理由不備之違法。(四)
、原判決第三頁，援引王信忠於九十八年一月二日之通訊監察譯
文所載「打下去也是沒什麼用啊，感覺前一分鐘，下一秒都沒有
了」等語，認上訴人確有販賣海洛因。然原判決第十五頁，又以
九十八年一月四日凌晨零時三十六分許之通訊監察譯文，證人王
信忠在該次通話中，始終向上訴人抱怨連一點感覺都沒有、基本
的一點點感覺都沒有等語，認上訴人所交付之東西是否確係毒品
，自有可疑，而為無罪判決。對相類似之陳述，卻為相異之評價
，原判決違反罪疑唯輕原則，當有判決不適用法則之違法。(五)、
證人王信忠並無以所偷竊之音響等贓物交換海洛因之情事。此外
，亦無其他積極證據證明上訴人知悉王信忠所送修之音響等物為
贓物及以贓物交換海洛因之犯行。原審對此有利上訴人之證據未
予注意，顯有判決不適用法則之違法。(六)、原判決於附表一、二
列舉上訴人販賣毒品之時間為九十八年一月二日、同年一月三日
及同年一月四日，惟王信忠係於九十八年一月二十日為警緝獲後
始驗尿，縱該驗尿結果呈現毒品反應，亦僅足以證明其驗尿前九
十六小時有吸食毒品之行為，而無法證明王信忠所吸食之該毒品
，即為上訴人所供應，原判決忽略驗尿所能證明吸食毒品時間之
有效性，輕率認定王信忠吸食之毒品為上訴人所販售，顯有判決
適用法則不當之違誤云云。惟按：(一)、證據之取捨及犯罪事實之
認定，乃事實審法院之職權，苟其取捨，不違背經驗法則或論理
法則，不得任意指為違法；又證據之證明力如何，由事實審法院
本於確信自由判斷之，此項自由判斷之職權行使，苟係基於吾人
日常生活之經驗，而未違背客觀上應認為確實之定則，又已敘述
其何以為此判斷之理由者，亦不容漫指為違法，而據為適法之第
三審上訴理由。原判決業已依憑上訴人供承自王信忠處取得附表
所示之汽車音響、衛星導航等物品，證人王信忠於偵查中所證述
前後二次分別以上揭物品與上訴人交易海洛因之經過明確，並參
酌上訴人所使用行動電話門號0000000000與王信忠所使用之行動
電話門號0000000000之通訊監察譯文；及扣案0000000000號行動
電話一支等證據資料，憑以認定上訴人販賣海洛因二次犯行之論
據，而以上訴人所辯為卸責之詞，殊無足取，於理由內依憑調查
所得之證據，詳加指駁；並說明：(1)參酌上訴人於九十八年一月
二日上午六時五十四分許撥打電話詢問王信忠關於品質一事時，
不直接言明何等物品，卻故意隱諱其詞，顯然涉及非法，且上訴
人就此次通話內容之意涵，先於警詢供稱：九十八年一月二日當
天伊有拿一點葡萄糖給王信忠，叫渠不要將糖加到海洛因內一起
注射等語；嗣於偵查中改稱：王信忠常常拿汽車音響請伊修理，
伊會跟渠說這個要洗，意思就是線路要改之意，伊是叫渠先不要
改線路，否則會更糟糕云云，前後說詞迥異；況觀之上訴人與證
人王信忠之前揭通話內容，顯與「汽車音響」無涉，倘上訴人與
證人王信忠間之對話係討論「葡萄糖」或「汽車音響」之品質，
又何需迂迴以「那個」代稱？顯見其等前揭通話內容，確係討論
上訴人先前交付予王信忠之海洛因品質不佳一事無疑。(2)由上訴
人與證人王信忠於九十八年一月十日所為之通訊監察譯文內容，
可知證人王信忠於同年一月十日下午一時三十九分許曾撥打電話
向上訴人表示欲以衛星導航交換價值一千五百元之「女生」，而
「女生」意指海洛因，此為司法審判實務所週知之事實。證人王
信忠於偵查中除結證與上訴人交易海洛因明確外，並指稱：伊與
上訴人沒有結怨，伊沒有必要講謊話陷害上訴人等語，嗣於第一
審始改稱：上訴人未拿海洛因給伊，伊在偵查中因討厭上訴人，
所以才說伊拿音響給上訴人，作為上訴人給伊海洛因之代價云云
，顯係事後迴護上訴人之詞，亦無可採各情。原判決業已依據調
查證據之結果，說明其取捨之理由。此屬事實審法院證據取捨之
職權判斷，並無違背客觀存在之經驗法則或論理法則。上訴意旨
任意指摘原判決有理由不備、矛盾、判決不適用法則或適用不當
之違法，並非合法之上訴第三審理由。又原判決並非以上訴人與
王信忠間九十八年一月二日所為通訊監察譯文內容，為其認定上
訴人於該日販賣海洛因予王信忠等事實之唯一證據，是原判決論
罪理由，以上訴人與王信忠二人上揭通訊監察譯文內容中所提及
「打下去也是沒什麼用」、「撐不過三分鐘」等語，顯與「汽車
音響」無涉，因認其二人應係討論上訴人所交付海洛因品質不佳
一事無疑之論斷（見原判決第四、五頁，理由壹、一之(二)）；而
於無罪部分，又以其等於九十八年一月四日凌晨零時三十六分許
之通訊監察譯文內容中，證人王信忠在該次通話中，始終向上訴
人抱怨「連一點感覺都沒有」、「基本的一點點感覺都沒有」等
語，認上訴人所交付之「東西」是否確係毒品，已有可疑（見原
判決第十五頁，理由貳、四之２），資為有利於上訴人論斷之一
。其前後說明不一，縱有瑕疵可指，但原判決並非單憑二人間前
揭通訊內容，為有罪部分之判決基礎，已如前述，且上訴意旨復
未說明除去上開證據，該有罪部分即不能為同一事實之認定，難
謂於判決有所影響，依刑事訴訟法第三百八十條之規定，仍不得
為合法之第三審上訴理由。(二)、綜核原判決所援引論罪證據及理
由之說明，原判決並未採用警員於九十八年一月二十日下午三時
五十分許在上訴人住處查扣之粉末一包，以及警員自王信忠所採
尿液之鑑定結果，資為上訴人論罪之證據；亦未認定上訴人有附
表二之販賣海洛因事實，以及上訴人自王信忠處所取得如附表一
所示汽車音響、衛星導航等物品為贓物。上訴意旨(一)、(五)、(六)所
指，自非依據卷內資料執為指摘之合法上訴理由。(三)、證據如與
待證事實不具關聯性者，法院未為無益之調查，即不能指為有應
調查而不予調查之違法。原判決經綜合判斷其證據調查之結果，
認定上訴人所販賣者為毒品海洛因，要無採證違背法則之可言。
又販賣毒品罪之成立，不以購買毒品者在何時、何地施用為必要
之證明方法。是原審縱未查明證人王信忠施用海洛因之時間、地
點，仍於原判決認定上訴人販賣海洛因二次犯行之論證不生影響
。此屬法院職權調查證據裁量權之適法行使，究與應於審判期日
調查之證據而未予調查之違法情形有別，自不得據為合法之第三
審上訴理由。(四)、量刑之輕重，係屬事實審法院得依職權自由裁
量之事項，苟於量刑時，已依行為人之責任為基礎，並斟酌刑法
第五十七條各款所列情狀，而未逾越法定範圍，又未濫用其職權
，即不得遽指為違法。原判決於量刑時，已審酌上訴人販賣海洛
因之數量不多，未獲取暴利，其犯罪情節自與販賣大量毒品之情
形有別，因此認為上訴人犯罪情輕法重，堪予憫恕，雖宣告法定
最低之無期徒刑，猶嫌過重，爰依刑法第五十九條規定，酌予減
輕其刑；並依刑法第五十七條之規定，審酌上訴人販賣毒品予他
人，不但戕害他人身心健康，亦危害社會秩序及善良風俗，兼衡
其犯罪動機、目的、手段、販賣毒品之數量暨所獲利益、犯罪後
猶否認犯行之態度等一切情狀，各量處有期徒刑十六年，併諭知
褫奪公權七年，及就主刑部分定其應執行刑為有期徒刑二十年，
既未逾越法定刑度，又未濫用自由裁量之權限。上訴意旨，單純
就科刑輕重而為爭執，亦不得執為合法之第三審上訴理由。(五)、
其餘上訴意旨，經核係置原判決所為明白論斷於不顧，仍持已為
原判決指駁之陳詞再事爭辯，及對於事實審法院取捨證據與自由
判斷證據證明力之職權行使，並就與判決本旨無關之枝節事項，
徒以自己之說詞，任意指摘，難認已符合首揭法定之第三審上訴
要件。其上訴違背法律上之程式，應予駁回。
據上論結，應依刑事訴訟法第三百九十五條前段，判決如主文。
中    華    民    國  九十九  年   十一   月   三十   日
                      最高法院刑事第八庭
                          審判長法官  邵  燕  玲  
                                法官  李  伯  道  
                                法官  孫  增  同  
                                法官  李  嘉  興  
                                法官  吳      燦  
本件正本證明與原本無異
                                      書  記  官  
中    華    民    國  九十九  年   十二   月    六    日
                                                      v

司法院資訊處製作；財團法人民間司法改革基金會備份。
